【裁判字號】    88,訴,1981
【裁判日期】    890317
【裁判案由】    違反槍砲彈藥刀械管制條例
【裁判全文】
臺灣高雄地方法院刑事判決                        八十八年度訴字第一九八一號
    公  訴  人  臺灣高雄地方法院檢察署檢察官
    被      告  甲○○
    選任辯護人  許文輝
右列被告因違反槍砲彈藥刀械管制條例等案件，經檢察官提起公訴（八十八年度偵字
第一六六二三號），本院判決如左：
    主  文
甲○○未經許可，持有可發射子彈具有殺傷力之改造手槍，處有期徒刑壹年貳月，併
科罰金新臺幣拾萬元，如易服勞役，以新臺幣玖佰元即銀元佰元折算壹日。
扣案之改造手槍壹枝（含彈匣貳個；槍枝管制編號：0000000000）、霰彈
貳顆均沒收。
    事  實
一、甲○○於民國八十三年間某日，在高雄縣仁武鄉某處，向綽號「蝦仁」之男子，
    購買具有殺傷力，仿COLT廠半自動手槍製造之金屬玩具手槍換裝土造金屬槍管改
    造而成之改造手槍一枝（含彈匣二個；槍枝管制編號：0000000000）
    及制式口徑12 GUAGE霰彈二顆後，即未經許可而持有之，並將之藏放於其位於高
    雄縣大寮鄉○○村○○路二二六巷七號住處四樓房間內。嗣於八十八年六月四日
    下午一時二十分，為警持搜索票於上址查獲，並扣得上開具殺傷力之改造手槍一
    枝（含彈匣二個）、制式霰彈二顆。
二、案經高雄縣警察局報請臺灣高雄地方法院檢察署檢察官偵查起訴。
    理  由
一、訊據被告甲○○固對於其於八十八年六月四日下午一時二十分，經警持搜索票於
    其右揭住處查獲其持有上開改造手槍一枝（含彈匣二個）及制式霰彈二顆，並扣
    得該槍、彈之事實，坦白承認，惟矢口否認有何違反槍砲彈藥刀械管制條例之犯
    行，辯稱：其所持有之上開手槍，槍管與槍身係以快乾膠水沾黏，每拉槍機，槍
    管必定掉落，且退彈早已鋸斷，根本無法發射子彈，顯無殺傷力，應為無罪；
    又其持有該霰彈二顆已十多年，未經試射，即認具殺傷力，實有可疑，且被告持
    有槍、彈多年，應已罹於時效云云。經查，扣案之前揭改造手槍一枝（含彈匣貳
    個；槍枝管制編號：0000000000），經送請內政部警政署刑事警察局
    鑑定結果，送鑑改造手槍一枝（槍枝管制編號：0000000000），係仿
    COLT廠半自動手槍製造之金屬玩具手槍換裝土造金屬槍管改造而成，機械性能良
好，可擊發適用子彈，認具殺傷力；送鑑霰彈二顆，認均係制式口徑12 GUAGE霰
    彈（彈底標記一顆為12 ITALY 12 FIOCCHI、一顆為RWSIGECC 12 ROTTWEIL 12）
    ，認均具殺傷力，有該局八十八年六月十四日刑鑑字第五三四一八號鑑驗通知書
    一紙附卷可憑，並有上開改造手槍一枝（含彈匣二個；槍枝管制編號：0000
    000000）及霰彈二顆扣案可稽。則上開改造手槍既經內政部警政署刑事警
    察局鑑定係金屬玩具手槍換裝土造金屬槍管改造而成，機械性能良好，並無被告
    上開所辯該手槍之槍管與槍身以快乾膠水沾黏，退彈早已鋸斷，無法發射子彈
    等情，因而鑑定上開改造手槍具有殺傷力，自屬可採。而鑑定子彈是否具殺傷力
    ，當非僅試射一端，上開霰彈二顆，業經專業之內政部警政署刑事警局鑑定，認
    均具有殺傷力，亦屬可信。至被告雖辯稱其右揭持有槍、彈之行為，應已罹於時
    效乙節，惟按「持有」，係持有行為之繼續，非狀態之繼續，此與刑法上竊佔罪
    為即成犯尚屬有異，故被告自八十三年間某日起未經許可，持有上開槍、彈，繼
    續至八十八年六月四日下午一時二十分為警查獲時止，其追訴權時效應自查獲日
    起算，依此本案被告犯行之追訴權時效即尚未完成，是被告上開所辯，均不足採
    信，事證明確，被告右揭犯行，洵堪認定，應予依法論科。
二、被告自八十三年間某日起，至八十八年六月四日下午一時二十分為警查獲時止，
    未經許可，持有上開具殺傷力之改造手槍（含彈匣二個；槍枝管制編號：000
    0000000）及霰彈二顆，核其所為，係犯槍砲彈藥刀械管制條例第十一條
    第四項之未經許可，持有可發射子彈具有殺傷力之槍枝罪（公訴意旨論以同條例
    第七條第四項，尚有未洽，惟基本事實同一，此部分起訴法條應予變更）、及同
    條例第十二條第四項未經許可持有子彈罪。被告以一持有行為，同時觸犯上開二
    罪名，為想像競合犯，應從一重之未經許可持有可發射子彈具有殺傷力之槍枝罪
    處斷。爰審酌被告持有槍、彈之危害非輕、惟念其犯罪動機係因一時好奇所致，
    未持上開槍、彈另犯他罪，並未影響社會治安等一切情狀，量處如主文所示之刑
    ，罰金刑部分並諭知易服勞役之折算標準，以資懲儆。扣案之改造手槍一枝（含
    彈匣二個；槍枝管制編號：0000000000）、霰彈二顆，為違禁物，應
    依刑法第三十八條第一項第一款之規定宣告沒收。
三、又保安處分係對受處分人將來之危險性所為拘束其身體、自由等之處置，以達教
    化與治療之目的，為刑罰之補充製度。本諸法治國家保障人權之原理及刑法之保
    護作用，其法律規定之內容，應受比例原則之規範，使保安處分之宣告，與行為
    人所為行為之嚴重性、行為人所表現之危險性，及對於行為人未來行為之期待性
    相當。查修正後之槍砲彈藥刀械管制條例第十九條第一項規定：「犯第七條、第
    八條、第十條、第十一條、第十二條第一項至第三項、第十三條第一項至第三項
    之罪，經判處有期徒刑者，應於刑之執行完畢或赦免後，令入勞動場所，強制工
    作，其期間為三年。」，此項規定不問對行為人有無預防矯治其社會危險性之必
    要，一律宣付強制工作三年，限制其中不具社會危險性之受處分人之身體、自由
    部分，其所採措施與所欲達成預防矯治之目的及所需程度，不合憲法第二十三條
    所定之比例原則。犯上開條例第十九條所定之罪，不問對行為人有無預防矯治其
    社會危險性之必要，一律宣付強制工作三年之部分，業經司法院大法官會議釋字
    第四七一號解釋認為自公布之日起不予適用。犯該條例第十九條第一項所列舉之
    罪，依個案情節符合比例原則部分，固應適用該條例宣告保安處分；至不符合部
分而應宣告保安處分者，則仍由法院斟酌刑法第九十條第一項規定之要件，依職
    權為之，此經司法院大法官會議第四七一號著有解釋可資參照。查被告僅有施用
    毒品違反毒品危害防制條例之前科，有臺灣高雄地方法院檢察署刑案資料查註紀
    錄表一份在卷可按，且被告於本案僅單純持有上開槍、彈，未曾持以另犯他罪，
    ，難認其有犯罪之習慣，或因遊蕩、懶惰而觸犯刑章或以犯罪為常業，尚與刑法
    第九十條第一項所定令入勞動處所，施以強制工作之要件有間，本院經參酌前揭
    司法院大法官會議第四百七十一號解釋之意旨，認本案如依同條例第十九條第一
    項之規定為被告強制工作之諭知，有違比例原則，爰不予宣告強制工作，併此敘
    明。
據上論斷，應依刑事訴訟法第二百九十九條第一項前段、第三百條，槍砲彈藥刀械管
制條例第十一條第四項、第十二條第四項，刑法第十一條前段、第五十五條、第四十
二條第二項、第三十八條第一項第一款，現行法規所定貨幣單位折算新台幣條例第二
條，罰金罰鍰提高標準條例第二條，判決如主文。
中    華    民    國    八十九     年       三      月       十七       日
                                  臺灣高雄地方法院刑事庭
                                    審判長法  官  蘇秋津
                                            法  官  顏世傑
                                            法  官  丁智慧
右正本證明與原本無異。
附錄本案論罪科刑法條：
                                            書記官  陳朝宗
中    華    民    國    八十九     年       三      月       廿四       日
槍砲彈藥刀械管制條例第十一條第四項、第十二條第四項
未經許可製造、販賣或運輸彈藥者，處六月以上五年以下有期徒刑。
意圖供自己或他人犯罪之用，而犯前項之罪者，處一年以上七年以下有期徒刑，得併
科五萬元以下罰金。
未經許可無故持有、寄藏或意圖販賣而陳列彈藥者，處三年以下有期徒刑。
第一項及第二項之未遂犯罰之。
未經許可製造、販賣或運輸刀械者，處一年以下有期徒刑。
意圖供自己或他人犯罪之用，而犯前項之罪者，處三年以下有期徒刑，得併科三萬元
以下罰金。
未經許可無故持有或意圖販賣而陳列刀械者，處六月以下有期徒刑、拘役或三千元以
下罰金。
第一項及第二項之未遂犯罰之。


司法院資訊處製作；財團法人民間司法改革基金會備份。
